臺灣臺中地方法院刑事判決　　　　　　　　　　　　　九十三年度訴字第一四七號
　　公　訴　人　臺灣臺中地方法院檢察署檢察官
　　被　　　告　戊○○
右列被告因偽造文書等案件，經檢察官依通常程序提起公訴（九十二年度偵字第一七
四一五號、一九四五二號），本院合議庭裁定二案合併為審理，被告於準備程序就被
訴事實俱為有罪之陳述，本院合議庭認宜適用簡式審判程序，另裁定由受命法官逕予
判決如左：
    主  文
戊○○共同公然冒用公務員服飾、徽章及官銜，處罰金參仟元，如易服勞役，以參佰
元折算壹日，扣案之警察制服壹件（含制服上佩帶之階級胸章）沒收。又對於公務員
依法執行職務時，施強暴，處有期徒刑參月。又連續行使偽造私文書，足以生損害於
公眾及他人，處有期徒刑捌月，行動電話讓渡來源切結書上偽造「己○○」之署名及
指押各壹枚、在如附表所示舉發違反道路交通管理事件通知單通知聯上、移送受理機
關聯之「收受通知聯者簽章」欄內、迴覆原移送機關聯之「迴覆機關章戳」欄內及存
根聯之「填單單位章戳」欄內偽造「己○○」之署名（簽名，含複寫部分）合計貳拾
肆枚，均沒收之。有期徒刑部分，應執行有期徒刑拾月，行動電話讓渡來源切結書上
偽造「己○○」之署名及指押各壹枚、在如附表所示舉發違反道路交通管理事件通知
單通知聯上、移送受理機關聯之「收受通知聯者簽章」欄內、迴覆原移送機關聯之「
迴覆機關章戳」欄內及存根聯之「填單單位章戳」欄內偽造「己○○」之署名（含複
寫部分）合計貳拾肆枚，均沒收之。
    事  實
一、戊○○與吳東益（吳東益涉案部分，由檢察官另行偵辦）相約於民國九十一年一
    月二十一日十九時許，至臺中市○○路○段二七巷土地廟旁尋人索債，二人並基
    於妨害秩序之犯意聯絡，擬由戊○○冒用警察之服飾、徽章、官銜，僭充警務人
    員以威嚇債務人償債。吳東益即於當日稍早，在臺中縣烏日鄉○○○路口，將警
    察制服上衣一件，連同制服上佩帶之階級胸章交予戊○○，戊○○隨即穿戴該警
    察制服、配件而公然冒用警察服飾、徽章及官銜。至九十一年一月二十一日十九
    時許，戊○○身著前開警察之制服及配件，駕駛其先前所竊來之懸掛Ａ６─４５
    ４２號車牌之自用小客車（原車號為８Ｑ─１７３３號，係戊○○友人己○○之
    母親鐘吳阿鍛所有，戊○○於九十年十月九日六時許，潛入彰化縣花壇鄉○○村
    ○○路○段六六二號己○○家中竊取鑰匙後，以原車鑰匙竊取車輛，此竊盜犯行
    部分，業經臺灣高等法院臺中分院於九十三年一月十四日以九十二年度上訴字第
    一九五七號判處有期徒刑四年六月，並應於刑之執行前，令入勞動場所強制工作
    三年），依約前至臺中市○○路○段二七巷巷口欲與吳東益會合。迨戊○○行至
    臺中市○○路○段二七巷七號前，適遇臺中市警察局第四分局春社派出所警員乙○○、甲○○依法執行攔檢勤務，警員乙○○乃趨前出示證件並表明警察身分，
    要求戊○○下車。詎料戊○○竟拒絕下車，且另基於妨害公務之犯意，於警員依
    法執行職務時，加速油門駛離現場並欲衝撞警員乙○○，警員乙○○遂對空鳴槍
    一發，戊○○仍繼續以上開車輛衝撞乙○○、甲○○駕駛之車輛而施以強暴，乙○○二人只得對戊○○駕駛之車輛車輪射擊三發子彈，惟二車仍相撞，因致警員
    乙○○受有左小指、無名指擦傷、右手背擦傷、左前臂、左大腿瘀腫傷等傷害（
    傷害部分未據警員乙○○提出告訴），戊○○之右腿亦因此重彈而受有傷害。員
    警隨即將戊○○逮捕，並扣得汽車鑰匙一支與警察制服上衣一件。
二、戊○○於九十年十月九日六時許，潛入其友人己○○家中竊取汽車鑰匙後，以原
    車鑰匙竊取己○○之母親鐘吳阿鍛所有，車號為８Ｑ─１７３３號自用小客車（
    竊盜犯行部分，業經臺灣高等法院臺中分院判處有期徒刑四年六月，並應於刑之
    執行前，令入勞動場所強制工作三年，已見前述），適因己○○之汽車駕駛執照
    置於該部自用小客車內，戊○○乃因此而取得己○○之汽車駕駛執造，並得知己○○之詳細年籍資料。戊○○另於九十一年六月二十一日二十一時三十分許，在
    彰化縣彰化市○○路○段一八四號竊取皮包一只（內有新台幣二萬元、健保卡、
    ＮＯＫＩＡ型號8210行動電話一支，此竊盜犯行部分，亦屬前開臺灣高等法院臺
    中分院九十二年度上訴字第一九五七號之判決範圍），其即另基於行使偽造私文
    書之概括犯意，於九十一年七月八日，持前開竊來之ＮＯＫＩＡ型號8210行動電
    話與己○○之汽車駕駛執照（起訴書誤為國民身分證），至彰化縣彰化市○○路
    ○段六一四號「艾斯克中古手機買賣通信行」（即名峰通信精品社），冒稱是己○○本人，並在行動電話之讓渡來源切結書上登載己○○之個人資料後，於其上
    偽造己○○之署名及指押各乙枚，而偽造完成表彰由己○○同意出售行動電話之
    意思表示，性質上屬於私文書之讓渡來源切結書，再將該偽造之讓渡來源切結書
    交予通信行之負責人鄭培基而行使，以將該竊來之行動電話售予鄭培基。
三、戊○○於附表所示時間、地點，均駕駛其以動產擔保附條件買賣之方式，向久玖
    輪業有限公司所購得之車號ＩＭＸ─８６９號重型機車，因闖紅燈、無照駕駛、
    未帶駕駛執照、行車執照、未戴安全帽等違規理由經警攔下，開立罰單。戊○○
    唯恐遭到重罰，竟基於前開行使偽造私文書之概括犯意，連續六次冒用己○○之
    姓名、年籍資料，在如附表所示之彰化縣警察局舉發違反道路交通管理事件通知
    單上之「收受通知聯者簽章」欄內，偽簽「己○○」之署名計二十四枚（通知單
    均為一式四聯，以複寫製作，通知聯上、移送受理機關聯之「收受通知聯者簽章
    」欄內、迴覆原移送機關聯之「迴覆機關章戳」欄內及存根聯之「填單單位章戳
    」欄內，均有「己○○」之署押各一枚），偽造完成表彰由己○○收受該通知單
    第一聯「通知聯」，性質上屬於私文書之舉發違反道路交通管理事件通知單。戊○○於偽造各該舉發違反道路交通管理事件通知單後，均再將前開通知單持以交
    還交通警察，而行使偽造之舉發違反道路交通管理事件通知單之私文書，足以生
    損害於彰化縣警察局對於違反道路交通管理事件告發處罰與監理機關管理處罰交
    通違規對象之正確性暨己○○本人之名譽。嗣經警向車輛登記所有人久玖輪業有
    限公司追查，始循線知悉上情。
四、案經臺中市警察局第四分局報請臺中地方法院檢察署檢察官（妨害秩序及妨害公
    務部分）暨彰化縣警察局、彰化縣警察局彰化分局移送臺灣彰化地方法院檢察署
    呈請臺灣高等法院臺中分院檢察署令轉臺中地方法院檢察署檢察官（偽造文書部
    分）偵查起訴。
    理  由
一、右揭犯罪事實，業據被告戊○○於本院訊問時坦認不諱。且查：
（一）被告戊○○所為公然冒用警察服飾、徽章、官銜之犯行部分，另經證人即查獲
      之員警乙○○、甲○○於偵查中證陳明確（見臺灣彰化地方法院檢察署九十二
      年度偵字第六三六號卷第一一頁反面至第一二頁），且有照片二張在卷可憑（
      見臺灣臺中地方法院檢察署九十一年度偵字第二一五０號卷第二八頁），並有
      警察制服上衣一件（含制服上佩帶之階級胸章）扣案可資佐證。
（二）被告戊○○所為妨害公務犯行部分，亦據員警乙○○於偵查中指陳明確（見前
      開偵字第六三六號卷第一二頁），且經證人即目擊現場狀況之李杭於警詢時證
      述甚詳（見前開偵字第二一五０號卷第一四頁至第一五頁反面），復有行政院
      衛生署臺中醫院驗傷診斷書、臺中市○○○道路交通事故調查報告表、車輛竊
      盜、車牌失竊資料個別查詢表－查詢車輛認可資料各乙紙及臺中市警察局交通
      警察隊肇事現場圖二紙附卷可稽（見前開偵字第二一五０號卷第二二頁至第二
      五頁、第三三頁）。
（三）被告戊○○所為行使偽造私文書犯行部分，除據被告迭於警詢、偵查及本院訊
      問時均供承無隱外（見臺灣臺中地方法院檢察署九十二年度偵字第一九四五二
      號卷第一三頁、偵字第一七四一五號卷第一九頁，彰化縣警察局刑案偵查卷宗
      第一頁至第二頁反面），且經被害人己○○、丁○○於警詢中指述歷歷（見彰
      化縣警察局彰化分局刑案偵查卷宗第一頁至第三之一頁反面、彰化縣警察局刑
      案偵查卷宗第三頁至第四頁反面、前開偵字第一七四一五號卷第二四頁及其反
      面），並有讓渡來源切結書、內政部警政署刑事警察局鑑驗書及動產擔保附條
      件買賣契約書影本各乙紙（見彰化縣警察局彰化分局刑案偵查卷宗第五頁、第
      一０頁、彰化縣警察局刑案偵查卷宗第五頁）與彰化縣警察局舉發違反道路交
      通管理事件通知單影本六紙（見彰化縣警察局刑案偵查卷宗第八頁、前開偵字
      第一七四一五號卷第二五頁至第二六頁）存卷足參。
（四）綜此，被告戊○○於本院所為之自白，確與事實相符而堪予採信。是本件事證
      至臻明確，被告犯行均堪認定。
二、按違反道路交通管理處罰條例者在內政部警政署國道公路警察局之「舉發違反道
    路交通管理事件通知單」上之「收受通知聯者簽章」欄內偽簽他人姓名，自不待
    依據習慣或特約，單從形式上觀察，即足以知悉係表示由該他人名義出具領收受
    通知聯之證明，此與事先在印妥內容之收據上偽簽他人姓名之情形，無分軒輊，
    當然屬於刑法第二百十條之私文書（最高法院九十一年度臺上字第一八八四號判
    決可資參照）。又按經警舉發違反道路交通管理處罰條例者，如於前開通知單上
    之「收受通知聯者簽章」欄內偽簽他人姓名後，復交回警員處理，顯然於該文書
    之內容有所主張，應構成刑法第二百十六條、第二百十條之罪。故核被告戊○○
    所為，依序係犯刑法第一百五十九條之冒用公務員服飾、徽章及官銜罪、同法第
    一百三十五條第一項之對於執行職務公務員強暴脅迫罪及同法第二百十六條、第
    二百十條之行使偽造私文書罪。被告與吳東益間就公然冒用公務員服飾、徽章及
    官銜犯行，有犯意連絡及行為分擔，均為共同正犯。被告所犯偽造署押行為為所
    犯偽造私文書行為之部分行為，而所犯偽造私文書之低度行為，為所犯行使偽造
    私文書之高度行為所吸收，均不另論罪。被告所為數次行使偽造私文書行為，時
    間緊接，所犯罪名相同，顯係基於概括之犯意為之，為連續犯，爰依刑法第五十
    六條之規定以一罪論，並加重其刑。被告所犯冒用公務員服飾、徽章及官銜罪、
    對於執行職務公務員強暴脅迫罪及連續行使偽造私文書罪三罪間，犯意各別，行
    為互殊，應予分論併罰。爰審酌被告冒充警察身分欲威嚇他人償債，破壞警政單
    位形象，影響社會治安，又為脫免刑責，一時失慮，竟對依法執行職務之公務員
    施強暴並致其受傷，對社會所造成之危害非輕，且以他人名義銷贓，使被害人丁○○難以追查，並為脫免交通違規處罰，復冒用被害人己○○名義，多次在舉發
    違反道路交通管理事件通知單上偽造署押而偽造私文書，足以生損害於警察及監
    理機關對道路交通違規事件取締管理及案件調查之正確性與被冒名者之權益，其
    行為殊屬不當，惟衡酌被告犯後於本院坦承全數犯行，犯罪後態度尚佳等一切情
    狀，分別量處如主文所示之刑，併諭知冒用公務員服飾、徽章、官銜部分罰金刑
    如易服勞役之折算標準，及有期徒刑部分定應執行刑。被告妨害公務部分，因與
    不得易科之他罪併合處罰結果而不得易科罰金，自毋庸另為易科罰金折算標準之
    記載，附此敘明。
三、扣案之警察制服乙件（連同制服上佩帶之階級胸章）係屬共犯吳東益所有供與被
    告戊○○共同為公然冒用公務員服飾、徽章及官銜犯行所用之物，業經被告供承
    在卷（前開偵字第二一五０號卷第一０頁反面），應依刑法第三十八條第一項第
    二款之規定，予以宣告沒收。至扣案鑰匙一支，固係被告犯罪所得之物，惟該鑰
    匙係被告於九十年十月九日六時許，潛入彰化縣花壇鄉○○村○○路○段六六二
    號己○○家中所竊得，並以該原車鑰匙竊取車輛，業經臺灣高等法院臺中分院九
    十二年度上訴字第一九五七號判決認定在案，既非屬被告所有，自與沒收之要件
    不符。又被告所偽造之讓渡來源切結書乙份，業經被告持以向「艾斯克中古手機
    買賣通信行」（即名峰通信精品社）表明同意讓渡事宜，並由通信行收取存查，
    前開文書已非被告所有，亦不得諭知沒收。惟被告偽造之讓渡來源切結書「立約
    人（甲方）」欄上之「己○○」署名及指紋各乙枚，為被告偽造之署押，不問屬
    於被告與否，均應依刑法第二百十九條之規定，予以諭知沒收。至前該讓渡書讓
    渡人姓名欄內「己○○」之記載，僅係單純供辨識立約人之用，並非用以表示客
    戶本人署名之意，尚非署押，併此敘明。再如附表所示舉發違反道路交通管理事
    件通知單上偽簽「己○○」之署押二十四枚（通知單為一式四份，以複寫製作，
    通知聯上、移送受理機關聯之「收受通知聯者簽章」欄內、迴覆原移送機關聯之
    「迴覆機關章戳」欄內及存根聯之「填單單位章戳」欄內，均有「己○○」之署
    押各一枚），雖均未扣案，但無證據證明業已滅失，應依刑法第二百十九條之規
    定宣告沒收之。
據上論斷，應依刑事訴訟法第二百七十三條之一第一項、第二百九十九條第一項前段
，刑法第二十八條、第五十六條、第一百五十九條、第一百三十五條第一項、第二百
十六條、第二百十條、第五十一條第五款、第四十二條第二項、第三十八條第一項第
二款、第二百十九條，罰金罰鍰提高標準條例第一條前段、第二條，判決如主文。
本案經檢察官丙○○到庭執行職務。
中    華    民    國      九十三      年       二      月      二十     日
                                臺灣臺中地方法院刑事第九庭
                                      法  官  陳 思 成
右正本證明與原本無異。
如不服本判決，應於判決送達後十日內向本院提出上訴狀，上訴於臺灣高等法院臺中
分院( 須附繕本 )。
                                      書記官
中    華    民    國      九十三      年       二      月     二十四    日
附錄論罪科刑法條
刑法第一百五十九條
公然冒用公務員服飾、徽章或官銜者，處五百元以下罰金。
刑法第一百三十五條第一項
對於公務員依法執行職務時，施強暴脅迫者，處三年以下有期徒刑、拘役
或三百元以下罰金。
刑法第二百十六條
行使第二百十條至第二百十五條之文書者，依偽造、變造文書或登載不實
事項或使登載不實事項之規定處斷。
刑法第二百十條
偽造、變造私文書，足以生損害於公眾或他人者，處五年以下有期徒刑。
附表：
┌─┬────┬───────┬──────┬─────────────┐
│  │ 時間   │    地點      │違規事項    │道路交通管理事件通知單號碼│
├─┼────┼───────┼──────┼─────────────┤
│１│91.7.19 │ 彰化市○○路 │無照駕駛    │  彰警交字第IO0000000號   │
├─┼────┼───────┼──────┼─────────────┤
│２│91.8.26 │ 彰化市○○路 │闖紅燈      │  彰警交字I00000000號     │
│  │        │ 與建國北路口 │            │                        │
├─┼────┼───────┼──────┼─────────────┤
│３│91.11.3 │ 彰化市○○路 │駕駛車輛，未│  彰警交字第I00000000號   │
│  │        │ 與實踐路口   │帶駕駛執照  │                          │
├─┼────┼───────┼──────┼─────────────┤
│４│91.11.3 │ 彰化市○○路 │駕駛車輛，未│  彰警交字第I00000000號   │
│  │        │ 與實踐路口   │帶行車執照  │                          │
├─┼────┼───────┼──────┼─────────────┤
│５│91.11.15│ 彰化市○○路 │騎乘機車未帶│  彰警交字第I00000000號   │
│  │        │ 十一號前     │安全帽      │                          │
├─┼────┼───────┼──────┼─────────────┤
│６│91.11.15│ 彰化市○○路 │無照駕駛    │  彰警交字第I00000000號   │
│  │        │ 十一號前     │            │                          │
└─┴────┴───────┴──────┴─────────────┘
